【裁判字號】    99,交聲,767
【裁判日期】    990531
【裁判案由】    聲明異議
【裁判全文】
臺灣高雄地方法院交通事件裁定         99年度交聲字第767號
原處分機關  高雄市政府交通局
代  表  人  王國材
異  議  人
即受處分人  甲○○
上列異議人即受處分人因違反道路交通管理處罰條例案件，對於
高雄市政府交通局中華民國99年2 月11日所為之處分（原處分案
號：高市交裁字第裁32-B00000000號），聲明異議，本院裁定如
下：
    主  文
原處分撤銷。
甲○○不罰。
    理  由
一、原處分意旨略以：異議人即受處分人甲○○於民國98年1 月
    19日15時20分許，駕駛牌照號碼YNF-939 號輕型機車，行經
    高雄市○○路與重信路有燈光號誌管制之交岔路口闖紅燈，
    為警當場舉發，並填製高市警交字第B00000000 號舉發違反
    道路交通管理事件通知單（下稱舉發通知單），移送原處分
    機關高雄市政府交通局裁決，原處分機關以異議人違規事實
    明確，乃依道路交通管理處罰條例第53條第1 項規定，裁處
    異議人罰鍰新臺幣（下同）4,500元，並記違規點數3 點。
二、聲明異議意旨略以：本件舉發通知單所載之車輛非伊所有，
    且非伊本人於舉發通知單簽名，為此聲明異議，請求撤銷原
    處分等語。
三、按法院受理交通事件，準用刑事訴訟法之規定，道路交通管
    理處罰條例第89條前段定有明文，是刑事訴訟法第154 條第
    2 項「犯罪事實應依證據認定之，無證據不得認定犯罪事實
    」之規定，及最高法院40年台上字第86號判例所揭示「事實
    之認定，應憑證據，如未能發現相當證據，或證據不足以證
    明，自不能以推測或擬制之方法，為裁判基礎」之旨，於法
    院審理行為人違反道路交通管理處罰條例案件時，自有其適
    用。經查：
  (一)駕駛車牌號碼YNF-939 號輕型機車之人，於上開時、地，有
    闖紅燈（左轉）之交通違規行為，為警當場攔檢，掣單舉發
    經自稱「甲○○」之人簽名收受本件舉發通知單，嗣經原處
    分機關據以裁罰異議人4,500 元，並記違規點數3 點等情，
    固有本件舉發通知單、裁決書及送達證書等附卷可稽，並經
    證人即舉發警員乙○○於本院證述在卷（見本院卷第23至25
    頁），固堪認定。
  (二)惟本件舉發通知單上，駕駛人記載為「駱儀賓」、出生年月
    日記載為「59 7 02 」、地址記載為「高（雄）市左（營）
    區○○路129 號6F」、車主姓名記載為「駱天樹」，收受通
    知聯者簽章欄之簽名則筆劃凌亂不易辨識，有本件舉發通知
    單在卷為憑（見本院卷第17頁），而異議人之姓名為「甲○
    ○」、出生年月日為「59年11月14日」、戶籍地址自97年4
    月1 日即遷入「高雄市○○區○○街84號6 樓」，有法務部
    戶役政連結作業系統查詢結果1 紙在卷為憑（見本院卷第6
    頁）。又，車牌號碼YNF-939 號輕型機車之車主姓名為「駱
    珀伶」，有車號查詢輕型機車車籍資料1 紙附卷可稽（見本
    院卷第20頁）。則本件舉發通知單上駕駛人姓名、出生年月
    日、地址、車主姓名均記載有誤。證人即舉發警員乙○○於
    本院證稱：舉發通知單上所載駕駛人之年籍資料，是伊按照
    駕駛人出示駕照上面之年籍資料開單舉發，伊對當時駕駛人
    是否為在場異議人沒有印象，車主姓名是依照駕駛人提出之
    機車行照記載，伊當時認為駕駛人提出之駕照為真正，且駕
    駛人有提出駕照、行照，故伊未再另外查詢等語（見本院卷
    第23至25頁），衡情，倘證人乙○○於謄寫駕駛人資料時有
    所錯誤，當係姓名處較易筆誤（本件舉發通知單即將「儀」
    誤載為「宜」，嗣經更正，見本院卷第17頁），不至於連出
    生年月日、地址、車主姓名均有誤載，即不能排除駕駛人係
    出示偽造之駕駛執照及行照予警員乙○○登載。
  (三)復查，證人乙○○於本院證稱對於駕駛人是否為在場異議人
    表示伊沒有印象（見本院卷第23頁）。又該自稱「甲○○」
    之人雖當場在違規舉發通知單「收受通知聯者簽章」欄簽名
    收受，但本院就該舉發通知單上「甲○○」之簽名（見本院
    卷第17頁），與異議人在聲明異議狀及本院調查筆錄上「甲
    ○○」之簽名（見本院卷第2 、26頁）核對比較結果，無論
    其書寫之運筆方式、筆力輕重、筆順、勾勒、字體型態及神
    韻等項，均有顯著差異，異議人辯稱非其簽名等語，即非無
    據。
  (四)從而，異議人顯有遭他人冒用資料並於違規舉發通知單上簽
    名之高度可能。是異議人辯稱並非上揭違規時地駕駛機車之
    人，確有相當憑據，應值採信。
四、綜上所述，本件依卷存證據及本院調查結果，尚不能證明異
    議人有於上揭時、地駕駛機車違規闖紅燈（左轉）之事實。
    原處分機關不察，遽對異議人裁罰，容有未洽。從而，本件
    聲明異議，為有理由，自應由本院撤銷原處分，改諭知異議
    人不罰，以資適法。至本件舉發通知單上「收受通知聯者簽
    章」欄內「甲○○」之簽名疑遭冒用，涉有偽造文書罪嫌，
    本院則依職權告發，並移送臺灣高雄地方法院檢察署檢察官
    為適法之處理，附此敘明。
五、據上論斷，應依道路交通案件處理辦法第20條前段，裁定如
    主文。
中    華    民    國    99    年    5     月    31    日
                    交通法庭    法  官  曾鈴
以上正本證明與原本無異。
如不服本裁定，應於收受送達後5 日內向本院提出抗告狀。
中    華    民    國    99    年    6     月    1     日
                                書記官  李月君

司法院資訊處製作；財團法人民間司法改革基金會備份。
